臺灣高雄地方法院刑事判決　　　　　　　　　　　　　　九十年度訴字第一六六號
　　公　訴　人　臺灣高雄地方法院檢察署檢察官
　　被　　　告　乙○○
　　選任辯護人　洪仁傑　律師
右列被告因搶奪案件，經檢察官提起公訴（八十九年度偵字第七二五五號），本院判
決如左：
    主      文
乙○○共同連續意圖為自己不法之所有，而搶奪他人之動產，處有期徒刑壹年。
    事      實
一、乙○○與現役軍人己○○（所涉搶奪犯行另由國防部南部地方軍事法院檢察署檢
    察官提起公訴）共同基於意圖為自己不法所有之概括犯意，擬伺機行搶路人財物
    花用，先於民國八十九年三月十七日晚間八時五十分許，由己○○騎乘其胞姊孫
    秀榕所有未懸掛車牌之寶藍色機車（車牌號碼為：ＪＴＬ－４０３號），後載乙○○，沿途尋找作案目標，行經高雄縣鳳山市○○○路與龍城路附近之巷口時，
    見婦女黃素真隻身步行，認有機可趁，即騎車欺近庚○○，旋由後座之乙○○出
    手搶取庚○○所有之皮包一只（內有庚○○自小客車駕照、健保卡、花旗銀行信
    用卡、鑽戒、現金新台幣一萬三千元、台灣區中小企業銀行面額約二萬五千餘元
    支票，以及ＮＯＫＩＡ行動電話一支，共計價值約二十五萬元），因庚○○驚覺
    拉扯，乙○○仍強行拉走皮包，致庚○○跌倒，受有右肩胛骨斷裂之傷害（傷害
    部分未據被害人提出告訴），得手後，乙○○、己○○二人將皮包內現金、鑽戒
    、行動電話、支票等值錢物品取走，皮包連同其他物品則棄置於路旁，遭路人拾
    獲後，送回警局交由被害人庚○○領回。乙○○、己○○二人食髓知味，復利用
    上開手法，於同年月二十六日下午一時二十五分許，在高雄市○鎮區○○街三十
    五號前，見婦女丁○○○獨自騎乘機車，己○○乃騎車自丁○○○左後方接近，
    乙○○猝然出手搶取丁○○○所有置於胸前之皮包一只（內有丁○○○私章、身
    分證、健保卡以及現金二萬元），得手後，加速轉往保泰路方向逃逸，嗣經丁○○○沿路追趕找尋，發現孫、周二人騎上開作案車輛停在位於高雄縣鳳山市○○○路與龍成路口之黑輪攤（該攤位為周母所經營，並兼營泡沫紅茶店），丁○○○乃通知其夫報警，約同日十三時四十分許，警員到場後當場查獲尚在該黑輪攤
    內之己○○，隨後並循線通知已先行離開該黑輪攤之乙○○至警局而查獲。而丁○○○遭搶之皮包，則直至同年五月底遭人檢舉棄置在高雄縣鳳山市○○街一０
    三巷十號旁之水溝內，始為警方循線尋獲並發還被害人李林淑卿，惟置於該皮包
    內之二萬餘元已不知去向。
二、案經高雄縣警察局鳳山分局報請臺灣高雄地方法院檢察署檢察官偵查起訴。
    理      由
一、訊據被告乙○○矢口否認有右揭犯行，辯稱：伊未與己○○搶奪他人財物，是庚○○、丁○○○指認錯誤，八十九年三月十七日晚間八時五十分許，伊是在家中
    看電視，由伊父親指導如何蓋選票，其後約九點十分許，伊受弟弟及友人辛○○
    之邀約外出打撞球，直至翌日凌晨三時始回家；八十九年三月二十六日上午十點
    二十分許，己○○騎機車至伊家中載伊至賴羿蓁家中，與賴羿蓁、高雅虹二女會
    合，四人分騎二台機車去吃早餐，並陪高雅虹配眼鏡等，約中午十二時許，四人
    一起到達金銀島購物中心，除逛街外並一起吃點心，吃完後四人於十三點十分左
    右一起出發騎往伊母親所經營位於龍成路之黑輪攤，約十三時二十五分左右到達
    ，四人一起騎機車及逛街期間，均未曾互相離開視線，亦未參與任何搶案云云。
    惟查：
（一）右揭被告及己○○共騎機車搶奪皮包等事實，迭據被害人庚○○、丁○○○於
      警訊、偵查、審理，及國防部南部地方軍事法院檢察署偵查、國防部南部地方
      軍事法院審理時指述綦詳，其中庚○○於本院審理時明確指認：「我在八十九
      年三月十七日於五甲路與龍城路附近的巷口被搶的，當天我是去喝喜酒，晚上
      八點多時不到九點我正要走去開車，有二人騎機車跟在我後面，我閃一邊要讓
      他們過去，他們就從我右手邊搶我的皮包就走了，他們從我旁邊過去搶走我的
      皮包時，有回頭看我，該處是在請客外燴的廚房，所以有燈光，我有看清楚那
      二人，騎機車的是短頭髮的，坐後座的搶嫌頭髮比較長，就是當庭的乙○○，
      他就是坐在後面，拉我皮包的」，丁○○○亦於本院審理時確切指認：「我在
      瑞城街被搶的，當時我剛好收攤，要去金紙店買金紙，我騎機車速度很慢，發
      現後面有一輛機車跟著，我以為他們要超車，結果他們從我旁邊經過時，因我
      皮包掛在我的脖子上，他們伸手拉我的皮包，皮包被他們搶走，背帶還在我身
      上，他們搶了之後，坐後座的人還回頭看我，就是當庭的乙○○搶我的，（提
      示警卷中被告及己○○被查獲後令其等騎乘機車所拍攝的相片），就是他們
      ... 機車沒有懸掛車牌，是寶藍色的機車，他們搶我之後，我想去找看看搶嫌
      ，因搶嫌他們從瑞城街騎到保泰路右轉五甲國中，我騎到那裡就沒有看到他們
      了，我就想去釣蝦場找看看，我進去看一看之後要推機車走時，他們剛好騎機
      車從我後面經過停在釣蝦場那裡的黑輪攤，所以我打電話告訴我先生去五甲派
      出所報警，警察還沒到之前，坐在後座的人就已經先走了，只剩騎機車的人在
      那裡」等語。參諸被害人二人均與被告乙○○以及共犯己○○素無怨隙，應無
      涉詞陷害被告之理，其等先後多次指認被告，自有相當強之證據力。
（二）被告雖一再辯稱被害人庚○○在警訊中所陳述之遭搶地點「五甲二路五六四巷
      及龍城路三十四巷口」，在地圖上並無此位置存在，足證庚○○所稱之被害事
      實並非全然實在云云，然證人或被害人對犯罪事實之描述，常受本身之記憶力
      、常識、知識以及主觀之認知所左右，故有時無法就整個事發經過為非常正確
      、精確的敘述，惟此並不當然影響事件之真實性。本件被害人庚○○於案發後
    二天即八十九年三月十九日所作之警訊筆錄係陳述在「高雄縣五甲二路五六四
      巷與龍城路三十四口遭搶」，在八十九年四月十一日在軍事檢察署檢察官偵查
      中時陳述：「那時我正宴客完畢沿五甲路往中山路方向行走時遭搶」，於本院
      審理時陳述：「我在五甲路與龍城路附近的巷口被搶」，由黃女以上多次之陳
      述，可知其對案發地點之描述用語雖有出入，然所指之地點係在「高雄縣鳳山
      市○○○路與龍城路附近巷口」之事實應堪確定，今庚○○遭搶既為事實，縱
      其在警訊中就犯罪地點之陳述與實際情況略有不同，亦不影響整個事件之真實
      性。尤其對受害人而言，案發當時其最想要記憶者即為加害人之臉孔，而非案
      發之地點，本件被害人庚○○明顯於遭搶時已將最重要的一點即「被告的臉孔
      」深記於腦海中，並於日後多次製作筆錄或出庭應訊時多次指認，且先後數次
      所陳述之案發經過均屬一致，自難僅因其於警訊時所陳述之案發地點未臻精確
      即影響其指述之真實性，被告執此點為辯，顯不足採。
（三）被害人丁○○○係於日間公然被搶，在遭搶後，隨即自後方沿路追趕找尋搶匪
      ，不久即發現被告與己○○騎乘該做案機車停於鳳山市○○○路與龍城路口之
      黑輪攤，隨即通知其夫報警將被告與己○○二人查獲，從被搶至報警查獲，整
      個過程不超過二十分鐘，且據丁○○○所述，其在追趕過程中，雖有一段短時
      間未見被告及孫某之蹤影，但隨即在黑輪攤發現二人之蹤跡，故該二名搶匪離
      開被害人丁○○○之視線僅有相當短暫之時間，其指認錯誤之可能性實微乎其
      微。且被告與己○○涉案時所騎之機車，確未懸掛車牌，顏色、型號均與被害
      人丁○○○所指述情節相符，此有前述指認照片附警卷可稽，而丁○○○更多
      次在檢察官及軍事檢察官偵查時表示，其在案發前一日即八十九年三月二十五
      日早上十時二十分許，共犯己○○即企圖在瑞城街四十一巷前搶奪伊皮包一次
      未果，故印象深刻（見台灣高雄地方法院檢察署八十九年四月二十六日訊問筆
      錄、軍事檢察署八十九年四月十一日訊問筆錄），此段敘述更加強其指述之正
      確及真實性。且由常理判斷，丁○○○在案發前一日險遭搶奪，自然心存警惕
      ，較一般常人已多了一份「經驗」，故其在遭搶後能迅速冷靜鎮定，尾隨搶匪
      並報警查獲，即非不可能之舉。況在本案偵查過程中，警方另行查獲訴外人戊○○、甲００坦承犯下此案（詳後述），然經檢察官命丁○○○當庭指認，並
      由檢察事務官會同雙方重建現場，李林淑卿仍堅稱當時搶奪其皮包之人確係被
      告與己○○無誤，而非戊○○與甲００（參見高雄地檢署八十九年九月六日訊
      問筆錄以及八十九年十一月二十八日堪驗筆錄），衡諸戊○○、甲００與被告
      、己○○相較，體格、髮式、臉型均不相同，被害人應無誤認之可能，而丁○○○在已有他人坦承犯案之情況下，仍能不受引導、貫徹己見，肯定涉案之人
      為被告及己○○，顯見其對歹徒之印象極為深刻，其證詞之證據力實不容否認
      。本件被告空言否認丁○○○指述之真實性，實不足採。
（四）被告所舉證人賴羿蓁、高雅虹雖於軍事檢察官偵查中，雖一致證稱四人於八十
      九年三月二十六日十三時十分許，分乘兩輛機車，以時速約四十公里行進，自
      金銀島大賣場，沿瑞春街、保泰路行駛，約在十三時二十五分許到達瑞城街小
      吃店，其間交互領先並未離開視線云云，共犯己○○於偵查中亦為相同供述，
      然經軍事檢察官實際履勘現場，該路線經實際測量僅約一千六百五十公尺，若
      以每小時四十五公里之時速行進，僅約費時三分鐘，若以機車快速行進，時程
      當更減縮，此有該署八十九年四月十四日現場履勘筆錄附該卷可稽，故賴、高
      二女證稱渠等行進花費近二十分鐘云云，顯與常理有違；況賴、高二女與被告
      為好友，其等證詞不免有偏頗袒護被告之虞，自難僅憑其二人有瑕疵之證詞，
      遽予推翻被害人強力指證，而為被告有利之認定。
（五）被告又舉證人即被告之父丙○○、友人辛○○到庭證稱：「八十九年三月十七
      日晚上我與乙○○在家裡看電視，乙○○從麥寮回來後大約是七點四十分，他
      洗澡後我們一起看電視，一直到九時許他的弟弟打電話給他，後來他弟弟回來
      載他出去，時間大約是九時十分，那天他很晚回來，我已經在睡覺了，因當天
      我教乙○○蓋選票，所以印象比較深刻」、「當天晚上八點五十五分我先到被
      告母親開的店去找被告的弟弟，因我們有相約要去打撞球，當時被告在他家裡
      ，被告的弟弟約九時五分打電話回家找被告，然後說要回去載被告到店裡，我
      們有在店裡聊天直到九點三十分左右才去打撞球，打到凌晨三點才回去」云云
      ，以證明被告八十九年三月十七日晚間之行蹤，以及被告當時並未與共犯己○○在一起。然證人丙○○、辛○○為被告之親人及友人，其等自有可能為不實
      證詞以迴護被告之虞，且縱認上開證人證詞有可採之處，今被告家既住鳳山市
      ○○路，與案發現場相距甚近，而騎城機車搶奪之犯罪行為，在時間上僅需數
      秒鐘即可，故以地緣關係而言，被告要在數分鐘內來回強奪被害人庚○○之財
      物，並非不可能。況依被告自述，其平日在雲林麥寮工作，案發當晚七時三十
      分許，才剛自雲林返回家中，而共犯己○○亦剛好在八十九年三月十七日當天
      亦自軍中休假外出（此點業經孫某輔導長陳竹旺在軍事檢察官偵查時到庭結證
      屬實，並有假單附該偵卷可稽），在被告與己○○均剛好休假外出回家的時間
      ，卻剛好發生上開搶案，並有被害人剛好指證被告與己○○二人行搶，此時間
      點上之符合顯然不能忽視；且在第二件搶案發生之當天即八十九年三月二十六
      日，被告與己○○亦「剛好」都休假回家，且當天一同出外之地點又與案發地
      點非常接近，此接二連三之情況證據，加上被害人指述歷歷，實無法採信被告
      之辯解以及親友之證詞而為被告不在場之證明。
（六）本案偵查中，啟人疑竇者，即係證人戊○○、少年甲００坦承在八十九年三月
      二十六日向被害人丁○○○行搶，被告亦一再執此點辯稱真正之搶匪係戊○○
      等人。查該案乃證人甲○○因施用毒品案件為警查獲後，檢舉其住家附近水溝
      中有搶奪之贓物為證人戊○○所丟棄，經警調查發現該贓物乃丁○○○遭搶奪
      之物，因認戊○○涉犯該起搶奪案件，訊據證人戊○○雖曾於其所涉犯之多起
      強盜等案件警訊及偵查（案號：高雄地檢署八十九年度偵字第八五四七號）中
      承認犯下本起搶奪案件，並於本案偵查中到庭為相同證詞，少年甲００亦於其
      所涉犯之多起強盜等案件警訊及少年法庭調查中（案號：高雄少年法院八十九
      年度少調字第一二一九號）坦承犯下本件搶奪案件，並於本案偵查中為相同證
      詞，惟戊○○嗣後於其所涉犯案件審理中（案號：本院八十九年度訴字第一三
      ０七號），則堅決否認有該項犯行，於本院審理時戊○○、甲００亦分別到庭
      證稱：「我並沒有在八十九年三月二十六日在高雄市○鎮區○○街三十五巷前
      搶奪丁○○○皮包，是警察叫我承認的，給我五百元，不承認會打我，有一次
      我與甲００一起在囚車上，我跟他說，要他承認，我並沒有去甲○○家分贓，
      因為警察說是二個人行搶的，所以我就說是與甲００去搶的」、「我沒有犯下
    　該起搶案，是戊○○說要結案，要我承認，他說我未滿十八歲應該沒有事情，
      我沒有到甲○○家分贓過，我確實沒有犯案，後來戊○○說不是我們做的，不
      需要擔罪」等語，經核其等於本院審理時所證與被害人丁○○○自警訊、偵查
      及本院審理中所堅稱搶伊之人並非戊○○之語相符，且證人戊○○與少年甲０
      ０先前坦承有犯下本件搶案時所為之供述，有關於案發之後戊○○如何棄置贓
      物之過程、如何自甲○○家中離去所為之陳述，均有所出入，故其等先前之供
      述即有瑕疵而難驟信，況戊○○、甲００經本院及少年法庭審理調查後，均認
      定其等就此搶奪犯行犯罪嫌疑不足而分別不另為無罪之諭知及不付審理之裁定
      ，有本院八十九年度訴字第一三０七號判決、高雄少年法庭八十九年度少調字
      第一二一九號裁定附卷可佐，本件搶奪犯行並非戊○○、甲００所為之事實，
      應堪認定。
    綜上所述，本件事證明確，被告乙○○搶奪之犯行洵堪認定。
二、核被告乙○○所為，係犯刑法第三百二十五條第一項之普通搶奪罪。被告先後二
    次犯行，時間緊接，手段相同，目的同一，所犯罪名相同，顯係基於概括犯意反
    覆為之，應依刑法第五十六條規定論以一罪，並依法加重其刑。又被告與己○○
    間有犯意聯絡及行為分擔，為共同正犯。爰酌被告連續騎乘機車搶奪他人財物，
    嚴重危害社會治安，惡性非輕，犯後又圖飾詞狡辯，毫不知悔悟，及其前無不良
    素行，年輕識淺等一切情狀，依法量處如主文所示之刑。
據上論斷，應依刑事訴訟法第二百九十九條第一項前段，刑法第二十八條、第五十六
條、第三百二十五條第一項，判決如主文。
中      華      民      國      九十一      年      四    月    十六    日
                                  臺灣高雄地方法院刑事庭
                                      法  官    吳  宏  榮
右正本證明與原本無異。
如不服本判決，應於判決送達後十日內，向本院提出上訴狀。
                                      書記官    呂  怜  勳
中      華      民      國      九十一      年      四    月    十六    日
附錄本案論罪科刑法條：
刑法三百二十五條第一項
意圖為自己或第三人不法之所有，而搶奪他人之動產者，處六月以上五年以下有期徒
刑。
